臺灣板橋地方法院刑事判決　　　　　　　 96年度易字第602號
公　訴　人　臺灣板橋地方法院檢察署檢察官
被　　　告　庚○○
　　　　　　戊○○
　　　　　　丁○○
　　　　　　己○○
上列被告因傷害案件，經檢察官提起公訴（95年度偵字第15363
號），本院判決如下：
    主  文
庚○○、戊○○、丁○○、己○○均無罪。
    理  由
一、公訴意旨略以：被告庚○○與被告己○○、戊○○係父子關
    係，被告己○○與被告戊○○係兄弟關係，被告戊○○與被
    告丁○○係父子關係，於民國95年1 月25日20時許，在臺北
    縣板橋市○○路○ 段325 巷16號前，被告庚○○與鄰居乙○○因細故發生衝突，被告戊○○、丁○○及己○○見狀，竟
    與被告庚○○共同基於傷害他人身體之犯意聯絡，由被告庚○○持雨傘攻擊乙○○之頭部及身體，被告己○○及丁○○
    持木棍、被告戊○○持角鐵分別毆打乙○○之手、腳及背部
    ，致乙○○受有左臉挫傷3 ×2 公分、右上背三處擦傷6 ×
    0.5 、12×0.3 及4 ×0.5 公分、左肩擦傷3 ×2 公分、右
    肘擦傷2 ×1 公分、左腕擦傷4 ×2 公分、左上臂6 ×0.5
    公分、右腕二處擦傷2 ×0.5 及1 ×0.5 公分、左膝擦傷2
    ×2 公分等傷害。因認被告庚○○、戊○○、丁○○、己○○等4人均涉有刑法第277條第1項之傷害罪嫌。
二、按犯罪事實，應依證據認定之，無證據不得認定其犯罪事實
    ；又不能證明被告犯罪者，應諭知無罪之判決，刑事訴訟法
    第154 條第2 項、第301 條第1 項分別定有明文。且告訴人
    之告訴，係以使被告受刑事訴追為目的，是其陳述是否與事
    實相符，應調查其他事實以資審認，始得為不利被告之認定
    ，最高法院52年度臺上字第1300號著有判例可資參照。又刑
    事訴訟上證明之資料，無論為直接或間接證據，均須達於通
    常一般之人均不致有所懷疑，而得確信其為真實之程度，始
    得據為有罪之認定，若其關於被告是否犯罪之證明未能達此
    程度，而有合理懷疑之存在，致使無從形成有罪之確信，根
    據「罪證有疑，利於被告」之證據法則，即不得遽為不利被
    告之認定，亦有最高法院76年度臺上字第4986號判例可稽。
    其以情況證據（即間接證據）斷罪時，尤須基於該證據在直
    接關係上所可證明之他項情況事實，本乎推理作用足以確證
    被告有罪，方為合法，不得徒憑主觀上之推想，將一般經驗
    有利被告之其他合理情況逕予排除，此觀諸最高法院32年上
    字第67號判例意旨亦彰彰甚明。
三、本件公訴人認被告庚○○、戊○○、丁○○、己○○等4 人
    涉有共同傷害罪嫌，無非以上揭事實，業據告訴人乙○○指
    證明確，且經證人丙○○證述在卷，並有乙○○之診斷證明
    書及受傷照片等資為依據。
四、訊據被告戊○○、丁○○、己○○等3 人堅決否認上揭犯行
    ，被告戊○○、己○○辯稱：案發當時並不在場等語；被告
    丁○○則辯稱：案發當時，我聽到樓下有吵架聲，看到我爺
    爺庚○○及乙○○、丙○○在吵架，對方有喝酒，我就下去
    保護我爺爺不受傷害，我有用手架住乙○○，讓他不要傷害
    我爺爺，後來警察有來，乙○○、丙○○就回家了等語。
五、經查：
    (一)本件證人即告訴人乙○○雖於本院審理中證稱：以前我家
      門口的車子時常遭到別人破壞，後面陽台跟屋頂有被人丟
      垃圾，鄰居跟我說是被告等人丟的。95年1 月25日下午8
      時許，我跟我妹妹從計程車下來，計程車停在臺北縣板橋
      市○○路○ 段325 巷的巷子口，當天被告庚○○從10號那
      邊走過來，走到巷口，嘴裡說他不怕死，囉哩囉嗦，要抓
      我衣服，我不理他，我就用手把他的手甩開，他又拉我，
      我又將他的手撥開，他就拿雨傘攻擊我的頭部，我把他推
      開，此時被告庚○○等4 人就圍過來，拿木棒、角鐵、塑
      膠管、雨傘攻擊我，攻擊我頭部、背部、喉嚨等處亂敲，
      被告庚○○有學過國術，是有計畫的攻擊我的肋骨、後腦
      勺、鎖骨、尾椎骨，我的尾椎骨及左手手指頭的骨頭裂掉
      。當天被告己○○是拿塑膠管跟木棒，被告戊○○是拿角
      鐵，用戳的跟敲的，被告丁○○是用拳頭打我，用腳踹我
      。我全身都有被敲、被打、被戳、被踹。之後我被打倒在
      地上，站起來又被打，後來我弟弟丙○○把我拉進位於臺
      北縣板橋市○○路○ 段325 巷6 號1 樓家中，我有看到警
      察，當時我意識模糊，印象中我弟弟有把鐵門拉下來，還
      有人追到我家門口。被告己○○是先拿塑膠管打我的眼睛
      ，之後改拿木棒攻擊我的頭部，我手去擋，我的手才骨折
      。我在遭被告4 人毆打之前，我弟弟丙○○並沒有先把我
      拉回家，我是被打到意識模糊之後，才被我弟弟拉進我家
      。被告4 人拿上開工具打完我之後，我不太清楚自己身上
      有無流血，我在家昏迷了1 星期，之後醒來才去報案與驗
      傷；我記得當時我有吐，接下來我就不曉得發生什麼事了
      云云（見本院卷第138-142 頁），對其本人遭被告等4 人
      攻擊之情節，指述固甚為明確。惟查，本件被告庚○○已
      年逾七十，告訴人乙○○則正值壯年，依二人年紀、體力
      之差距，被告庚○○何能「有計畫的攻擊」告訴人之肋骨
      、後腦勺、鎖骨、尾椎骨等部位？此實非無疑。再者，告
      訴人一方面對被告庚○○攻擊之部分記憶甚詳，一方面又
      證稱其本人遭被告等人攻擊後，不清楚自己身上有無流血
      ；是告訴人對圍毆中某特定人攻擊之部位此種紛亂之事實
      可指述綦詳；對於自己身上有無因傷流血此一明確簡單之
      事實卻答以不記憶，亦與常情有違。從而，本院自難僅憑
      告訴人乙○○前開不合情理之單一指訴，遽認被告庚○○
      等4人確有共同傷害告訴人乙○○之犯行。
    (二)另查，證人即告訴人之弟丙○○於本院審理中則證稱：95
      年1 月25日下午8 時許，我在臺北縣板橋市○○路○ 段32
      5 巷6 號的家中，從家門口看到我哥哥乙○○跟庚○○等
      4 人在巷子的馬路發生衝突。我就衝過去分開乙○○、庚○○、戊○○、丁○○、己○○等人，他們一開始是吵架
      ，身體拉在一起，我就跑過去，要拉開他們。我把他們分
      開後，先把我哥哥乙○○帶回家裡，當時我哥哥身上應該
      有一點傷，應該沒有流血，我沒有看到流血的地方。當時
      我看到被告庚○○有拿雨傘；另外的人有拿一些東西，我
      不清楚。之後我哥哥乙○○跑出去跟對方4 人理論，我發
      現我哥哥不見了，我就跑出去，我看到我哥哥跟被告等4
      人在那邊講話，我就過去把他們分開。我沒有看到乙○○
      被打的經過，我也沒有看到被告丁○○打乙○○，因為他
      在後面抓住我哥哥，我攔著他們。我在偵查中說有看到被
      告丁○○徒手打乙○○，被告戊○○拿角鐵打乙○○等語
      （見95年度偵字第15363 號第35頁），是因為被告丁○○
      在派出所曾經承認打我哥哥乙○○幾下，後來又翻供，所
      以我才在偵查中這麼說，實際上我沒有親眼看到被告丁○○打我哥哥的情形。我只有看到被告庚○○打我哥哥乙○○，就是拿雨傘打我哥哥的頭、身體幾下而已；我沒有看
      到被告戊○○、己○○打我哥哥乙○○。後來警察來的時
      候，我哥哥乙○○有在現場，之後我就把我哥哥帶回家。
      我哥哥乙○○回家之後就昏迷不醒，一直躺在床上很多天
      ，但是只有第一天昏迷，後來是清醒的，只是一直躺在床
      上說會很難過。乙○○清醒後說他很難過，我們要等他能
      動之後，才能送他去醫院等語（見本院卷第142-146 頁）
      。是依證人丙○○證稱其本人有先將告訴人乙○○拉回家
      ，後來乙○○又出門找被告等人理論等語，核與告訴人乙○○指述其本人並未曾先回家，而係直接遭被告4 人毆打
      至意識模糊後，始由其弟弟丙○○拉回家云云，顯然有所
      出入，足見告訴人乙○○所言實有可疑。且依證人丙○○
      前揭證詞，其本人除看到被告庚○○「就是拿雨傘打我哥
      哥的頭、身體幾下而已」之外，並未親見被告等4 人係如
      何持各種棍棒、角鐵毆打乙○○，或乙○○當場受有何種
      傷害等情。是證人丙○○前揭證言自不足以作為認定被告
      4 人確有傷害告訴人乙○○之依據。
    (三)再者，若告訴人乙○○果受被告4 人持前揭棍棒、角鐵圍
      毆，而致意識模糊、昏迷，必需在家躺1 個星期，則其當
      場所受傷勢必然非常嚴重，到場處理之員警自不可能毫無
      印象，或未予任何處理、未將傷者送醫之可能。惟依證人
      即於本案案發時到現場處理之員警林裕堯於本院審理中證
      稱：案發當時我在後埔派出所任職，95年1 月25日下午8
      時許，我不記得是否有到臺北縣板橋市○○路○ 段325 巷
      附近處理什麼案件，卷附的員警工作紀錄簿（見本院卷第
      108-2 頁）是我紀錄的，但時間太久，我對處理的情形沒
      有印象，應該是勤務中心或派出所值班員警通知我去處理
      ，通知的內容我忘記了。在庭穿藍衣服的人（即被告己○○）我從來都沒有見過，另外兩名被告（即被告戊○○、
      丁○○）當時有無在場我沒印象，但我知道這兩人是我轄
      區的人。我去現場看到的醉漢是誰，我也不記得了。我印
      象中沒有處理過這種打架的事情，也沒有看過塑膠管、木
      棍、角鐵、雨傘等物品，我印象中也沒有在本件的案發地
      點處理過4 、5 個人圍毆1 人的案件等語以觀（見本院卷
      第152-154 頁），顯見證人即員警林裕堯根本未曾於案發
      時地發現告訴人乙○○遭被告4 人毆打等情事，否則豈有
      毫無印象，而僅於員警工作紀錄簿上記載「處理四川路一
      段325 號醉漢未成案」（見本院卷第108-2 頁）等語之理
      ，由此可見，告訴人乙○○前揭指述應非可信。此外，本
      件告訴人乙○○亦自承在本件案發前曾喝了威士忌和1 小
      杯高梁酒等情（見本院卷第141 頁），顯見本件員警林裕
      堯前揭記載「處理四川路一段325 號醉漢未成案」之「醉
      漢」，應即為告訴人乙○○，由此益徵本件案發當時應係
      告訴人乙○○酒醉鬧事，始經鄰人報警前來處理，而非因
      被告等人圍毆告訴人乙○○之事端所致。
    (四)復查，本件被告己○○辯稱其於本件案發當時有不在場證
      明一節，亦據證人甲○○於本院審理中證稱：95年1 月25
      日下午8 時許我在臺北縣板橋市○○路27巷6 弄10之2 號
      3 樓的租屋處，被告己○○也在，他差不多晚上7 點多到
      的。因為我當時沒有錢繳房租，被告己○○答應要幫助我
      ，所以拿新臺幣（下同）5 千元來借給我。我和被告己○○是3 年前在我從事服務業的工作場所認識的。因為我的
      房租是每個月26日要繳，我請己○○提前1 天把錢給我，
      因此我記得日期是95年1 月25日沒錯，己○○借5 千元給
      我時，還有買晚餐來跟我一起吃，約當晚9 、10點左右才
      離開我租屋處等語，甚為明確（見本院卷第150-152 頁）
      ，足見本件案發當時，被告己○○確實不在案發現場。由
      此可知告訴人乙○○指述案發當時被告己○○亦在場毆打
      其本人云云，並不實在。
    (五)又本件案發時間係95年1 月25日，告訴人乙○○卻遲至95
      年2 月6 日始前往中興醫院驗傷，並於驗傷當日始拍攝卷
      附傷勢照片一節，為告訴人乙○○自承不諱（見本院卷第
      141 頁）。是告訴人前揭驗傷之時間距離案發時間已逾10
      日以上，是告訴人所提出上揭中興醫院所出具診斷證明書
      所載之傷勢，是否確為被告4 人毆打所致，並非無疑。
    (六)告訴人乙○○雖另指稱：因其本人受被告4 人毆打，傷勢
      嚴重，在家昏迷了一星期，醒來之後才去報案及驗傷云云
      （見本院卷第140 頁）；證人丙○○亦附和其說，證稱：
      我哥哥乙○○回家之後就昏迷不醒，一直躺在床上很多天
      ，但是只有第一天昏迷，後來是清醒的，只是一直躺在床
      上說會很難過云云（見本院卷第145 頁）。惟查：
      1.衡諸常情，告訴人乙○○若身受重傷，意識模糊，昏迷
        不醒數日，一般稍具常識之人均應知此種情狀代表傷者
        傷勢嚴重，若不緊急送醫當有生命危險；詎證人丙○○
        竟證稱：我哥哥乙○○是昏迷不醒，但是我們家人都覺
        得沒有送醫的必要，也沒有想到可以叫救護車云云（見
        本院卷第145-146頁），顯與常情有悖，要無可信。
      2.況且，被告丙○○亦證稱：乙○○有起來一起吃飯、上
        廁所，本件案發後到中興醫院驗傷之前這段時間，只有
        出去買菜，其他沒有外出過云云（見本院卷第147-148
        頁）。是告訴人乙○○既能起身吃飯、上廁所、出去買
        菜，則至醫院就醫顯無任何困難之處，又何需拖延逾10
        日之後，始於95年2 月6 日至中興醫院驗傷？其不合理
        處實顯而易見。
      3.末查，本件告訴人乙○○對被告等人提出附帶民事訴訟
        ，請求被告4 人賠償新臺幣22,463,125元，依其所提出
        「證物三 (1)」之醫療單據以觀，告訴人於本件案發之
        隔日，即96年1 月26日即有至「連眼科診所」就診之紀
        錄。由此益見告訴人乙○○指稱其本人受被告4 人毆打
        後在家昏迷1 星期，都不能出門看醫生云云，顯屬臨訟
        編造之詞，諉無可採。
    (七)綜上所述，參互印證，告訴人乙○○之指述多所不實，悖
      於常情；證人丙○○之證詞則避重就輕，亦與常情有違，
      均難遽採為不利被告4 人之認定。至告訴人乙○○之診斷
      證明書及傷勢照片製作之時間距案發日期已逾10日以上，
      亦難用以證明上開傷勢係遭被告等人毆打所致。是被告等
      人所辯尚非顯違常情，洵堪採信。
六、據上所陳，本件依調查所得證據不足以證明被告等4 人確有
    傷害告訴人乙○○之犯行，此外復查無其他積極證據足資證
    明被告等人有何公訴人所指之犯行，揆諸首開說明，因不能
    證明被告等4人犯罪，自應均為無罪之諭知。
七、本件依調查證據之結果，既應為被告等人無罪之判決，而被
    告庚○○經合法通知未到庭，爰不待其陳述逕行判決。
八、末查，依本院調查揭證據之結果，發現本件告訴人乙○○有
    虛構事實誣告被告4 人犯傷害罪之重大嫌疑，自宜由檢察官
    另行偵處，附此敘明。
據上論斷，應依刑事訴訟法第306 條、第301 條第1 項，判決如
主文。
本件經檢察官陳旻源到庭執行職務。
中　　華　　民　　國　　96　　年　　10　　月　　12　　日
              刑事第十三庭審判長法　官  李麗珠
                                法  官  俞秀美
                                法  官  許映鈞
以上正本證明與原本無異
如不服本判決應於送達後10日內向本院提出上訴狀
                                書記官　范煥堂
中　　華　　民　　國　　96　　年　　10　　月　　12　　日
